【裁判字號】    98,交聲,104
【裁判日期】    980227
【裁判案由】    交管條例聲異
【裁判全文】
臺灣板橋地方法院交通事件裁定         98年度交聲字第104號
原處分機關  交通部公路總局臺北區監理所板橋監理站
異  議  人
即受處分人  甲○
上列異議人即受處分人因違反道路交通管理處罰條例案件，對於
交通部公路總局臺北區監理所板橋監理站中華民國98年1月5日板
監裁字裁41-C00000000號所為之處分（原舉發案號：臺北縣政府
警察局97年11月5日北縣警交字第C00000000號）聲明異議，本院
裁定如下：
    主  文
異議駁回。
    理  由
一、原處分意旨略以：本件原處分機關係以受處分人即異議人甲
    ○於民國97年11月5日13時10分許，騎乘車號LPG-300號重型
    機車，行經臺北縣中和市○○路、錦和路防迅道口時，因「
    駕車行經有燈光號誌管制之交岔路口闖紅燈」之違規行為，
    由臺北縣政府警察局中和分局執勤員警當場攔停，因異議人
    違反道路交通管理處罰條例第53條第1項之規定，以臺北縣
    政府警察局97年11月5日北縣警交字第C00000000號舉發違反
    道路交通管理事件通知單（下稱舉發通知單）舉發後，異議
    人不服，拒簽及拒收該舉發通知單，並於97年11月24日向原
    處分機關提出陳述後，經原處分機關函轉原舉發機關查處無
    誤後，原處分機關於98年1月5日以板監裁字裁41-C00000000
    號違反道路交通管理事件裁決書（下稱裁決書），依道路交
    通管理處罰條例第53條第1項之規定，裁處異議人罰鍰新臺
    幣（下同）1,800元，並依同條例第63條第1項第3款（裁決
    書漏引第1項第3款）之規定，記違規點數3點等語。
二、聲明異議意旨略以：執勤員警舉發其於97年11月5日13時10
    分許，騎乘車號LPG-300號重型機車，行經臺北縣中和市○
    ○路、錦和路防迅道口時，遇紅燈未依號誌指示，逕行穿越
    左轉等情，並非事實，蓋員警所依據之兩張現場照片，並無
    其違規影像，單憑員警單方說辭即認其違規，實令人不服，
    為此聲明異議，請求撤銷原處分等語。
三、按汽車駕駛人，行經有燈光號誌管制之交岔路口闖紅燈者，
    處1,800元以上5,400元以下罰鍰；又汽車駕駛人駕駛汽車違
    反道路交通管理處罰條例第53條規定者，除應依該條所規定
    之罰鍰處罰外，並予記違規點數3點，同條例第53條第1項、
    第63條第1項第3款分別定有明文。
四、經查：
（一）本件原處分機關以受處分人即異議人於97年11月5日13時1
      0分許，騎乘車號LPG-300號重型機車，行經臺北縣中和市
      ○○路、錦和路防迅道口時，因「駕車行經有燈光號誌管
      制之交岔路口闖紅燈」之違規行為，由臺北縣政府警察局
      中和分局執勤員警當場攔停，以異議人違反道路交通管理
      處罰條例第53條第1項之規定，以舉發通知單舉發後，異
      議人不服，拒簽及拒收該舉發通知單，並於97年11月24日
      向原處分機關提出陳述後，經原處分機關函轉原舉發機關
      查處無誤後，原處分機關於98年1月5日以裁決書，依道路
      交通管理處罰條例第53條第1項之規定，裁處異議人罰鍰
      1,800元，並依同條例第63條第1項第3款之規定，記違規
      點數3點等情，此有舉發通知單、異議人交通違規案件陳
      述書、裁決書、臺北縣政府警察局中和分局97年12月10
      日北縣警中申字第0970069306號號函各1紙附卷可按。
（二）異議人雖以上開情詞聲明異議。惟查：
    １異議人確於前開時、地有前揭之違規事實，業據證人即本
      件執行舉發勤務之員警乙○○於本院訊問時具結證述：「
      （問：是否為本件舉發員警？）是；（問：請說明當時舉
      發情形﹖）當時我跟另一名巡佐執行取締交通違規勤務，
      我們到中和市○○路及中正路的防汛道口，我們機車停放
      的位置在往土城的單行道上，因為那邊是單巷道，我的車
      子停在花圃上，那個路段常有人檢舉紅燈違規左轉，那個
      路口有連續兩個號誌，兩個號誌的變換有差20秒左右，當
      時我在那邊看到異議人在錦和路騎車過來過第一個綠燈後
      ，第二個號誌是紅燈，他當時沒有停車就直接左轉往土城
      的方向，我看到後把他攔停下來，當時我就告訴異議人說
      他紅燈違規左轉，他說沒有，我要帶他到現場去看，他沒
      有回去看，他說他沒有違規，我們就當場開單，他沒有簽
      名，但有出示證件，我就開單後請他簽收，但他拒絕簽名
      ，他也不收違規的通知單」等情屬實。而觀諸該證人之證
      內容，可知違規地點交通號誌設置及其轉換經過明確，一
      般人應可辯識，且證人職司交通安全維護及交通違規取締
      之職務，當較一般人為注意，衡情應無誤判之可能；另證
      人就舉發經過記憶清晰，並能連續清楚陳述，且前後並無
      矛盾之處，是異議人空言否認無違規之事實，復無法提出
      任何積極證據供本院調查，自難為有利於異議人之認定。
    ２另按執行勤務警員掣單舉發違反道路交通管理處罰條例所
      列之違規事實，本質上為行政處分，係公務員基於職務上
      權力，依法就特定之具體事件所為具有公法上效果之單方
      行政行為，基於公務員為公法上行為具有公信力之原則，
      該行政處分當可被推定為真正，其據以依法處分之事實認
      定亦為真正無誤。反之，若謂公務員一切行政行為均須預
      留證據以證其實，則國家行政勢必窒礙難行。據此，刑事
      訴訟法就犯罪證據有關之規定中與屬行政秩序罰之交通違
      規裁罰本質不合之部分，自不在準用之列。而本此公信原
      則，立法者以道路交通管理處罰條例第92條第3 項之授權
      規定，賦予行政機關訂定違反道路交通管理事件統一裁罰
      基準及處理細則，使執勤員警得當機處分，以達其維護交
      通秩序、安全之行政目的。再者，本件證人乙○○證稱與
      異議人素不相識，應無甘冒自身觸犯偽證罪之風險而設詞
      誣攀異議人之理﹖況且，交通警員製單舉發違反道路交通
      處罰條例所列之違規事實，本質上係公務員依法執行職務
      之行為，如有枉法構陷或為不實記載之行為，亦需負擔嚴
      厲之刑事責任，國家並以此擔保公務員能忠實執行職務，
      如無其他證據顯示舉發警員有誤認或故意構陷之情事時，
      尚難以舉發警員無法提出其他證據佐證，即認其所述不可
      採信，故證人乙○○上開證述情節，應屬可採，異議人之
      違規行為，堪予認定，應依法裁決。
五、綜上，異議人確有上揭闖紅燈之違規事實，則原處分機關依
    據道路交通管理處罰條例第53條第1項及同條例第63條第1項
    第3款之規定及違反道路交通管理事件統一裁罰基準及處理
    細則規定，裁處罰鍰1,800元及記違規點數3點，即無任何違
    則誤，應予維持。是本件異議為無理由，應予駁回。
六、據上論斷，應依道路交通管理處罰條例第87條第2 項，道路
    交通案件處理辦法第19條，裁定如主文。
中    華    民    國    98    年    2     月    27    日
                  交通法庭  法  官  趙義德
上列正本證明與原本無異。
如不服本裁定，應於裁定送達後五日內敘明抗告理由，向本院提
出抗告狀。
                            書記官  王君倚
中    華    民    國    98    年    3     月    3     日


司法院資訊處製作；財團法人民間司法改革基金會備份。
